臺灣臺中地方法院刑事判決　　　　　　　　　　　　　九十三年度金訴字第五七號
　　公　訴　人　臺灣臺中地方法院檢察署檢察官
　　被　　　告　甲○○
右列被告因常業詐欺案件，經檢察官提起公訴（九十三年度偵字第一○四三九號），
本院判決如左：
    主  文
甲○○無罪。
    理  由
一、公訴意旨略以：被告甲○○於民國九十二年九月間，自報上得知不詳姓名之男子
    經營地下錢莊，乃與之聯絡，明知該不詳姓名男子欲收取金融機構帳戶存摺，係
    為向不特定之人不法詐財而利用人頭帳戶掩飾或隱匿其重大犯罪之所得財物或財
    產上利益，竟基於幫助該男子之犯意，向該男子借款新臺幣（下同）二萬元後，
    將其所有臺中淡溝郵局０三三一九四之二號帳號之存摺、提款卡、印章、密碼資
    料，交予該男子使用。嗣該男子或與其有犯意聯絡之人，果以撥打電話方式，向
    乙○○佯稱為國泰銀行之業務員，並告訴乙○○若要申請貸款需給付信保費用，
    致乙○○不疑，依指示將八萬七千八百元分五筆匯入甲○○之前開帳戶內，後因
    乙○○未取得所貸款項，始知受騙，而報警循線查獲。因認被告所為係涉犯刑法
    第三十條第一項前段、第三百四十條之幫助常業詐欺罪嫌（起訴法條經公訴人於
    審理期日確認）。
二、公訴意旨認被告甲○○涉有右揭犯嫌，無非以：(1)被告之帳戶被使用於詐欺之工
    具之事實，業據被害人乙○○指訴綦詳；(2)並有乙○○之轉帳及匯款收據、甲○
    ○臺中淡溝郵局之開戶資料及交易清單在卷可稽；(3)而查，政府開放金融業申請
    設立後，金融機構大量增加，使一般人申請存款帳戶極為容易且便利。故除非活
    期存款帳戶使用人欲將帳戶充作犯罪之用，否則一般充作正常使用之活期存款帳
    戶，並無向他人購買、收取之必要，此乃人民均知之常識。況坊間新聞媒體，對
    於不肖犯罪集團常大量收購存款帳戶後，再持以供作犯罪使用，藉此逃避檢警查
    緝之情事，亦多所報導。準此，被告甲○○對於上開不知年籍之男子向其收取帳
    戶，係欲充作掩飾或隱匿因自己犯罪所得財物或財產上利益之用等情，應屬明知
    ；(4)再者，由右揭被害人遭詐欺之手法、態樣及犯罪所得等情狀，亦堪認該不詳
    年籍之男子，確有恃詐欺為生之常業事實等，為其主要之論據。
三、按犯罪事實應依證據認定之，無證據不得認定犯罪事實。又不能證明被告犯罪者
    ，應諭知無罪之判決，刑事訴訟法第一百五十四條第二項、第三百零一條第一項
    分別定有明文。訊據被告甲○○堅詞否認有何公訴意旨所指之犯嫌，辯稱：伊於
    九十二年九月間，經由中國時報上刊登之貸款廣告，向一自稱姓「鄭」之地下錢
    莊人員借得二萬元，雙方約定每月利息為二千元，由伊質押個人之郵局帳戶存摺
    、印章、提款卡並告知密碼資料於該名男子處，嗣後每月應付之利息，則由伊匯
    款入上開帳戶內，方便地下錢莊人員提領。是伊交付郵局之帳戶存摺等物及告知
    提款卡密碼資料，純因借款及供質押、匯款之緣故，伊並無販賣帳戶之行為，亦
    不知該名男子會用以供向詐欺取財之入戶匯款帳戶使用等語。
四、經查：
  (一)公訴人所指：被害人乙○○受佯稱為國泰銀行業務員之人詐騙，而分五筆將總計
    八萬七千八百元之金額匯入甲○○之系爭臺中淡溝郵局０三三一九四之二號帳號
    帳戶內之事實，固依：(1)乙○○於警詢中之證述、(2)乙○○提出之郵政國內匯款
    執據三紙、自動櫃員機交易明細表二紙、(3)中華郵政股份有限公司提供之客戶查
    詢基本資料、歷史交易明細表等可認；
(二)然被告所稱：向地下錢莊業者借得二萬元，並以系爭帳戶作為繳息之帳戶，而交
    付其帳戶之存摺、印章、提款卡及告知密碼資料等，並非可信：
    1.被告固自承有將其系爭郵局帳戶之存摺、印章、提款卡與密碼資料，交付或告
      知予素昧平生之他人；
    2.惟向地下錢莊借貸之人，多屬經濟狀況不佳之人，地下錢莊之業者，為確保其
      借款債權之清償、避免借款人避債，未有不對於借款人之身分、居住處所加意
      清查者，甚至要求質押借款人之身分證件，亦屬常態，被告所舉報紙廣告上，
      更清楚記載：「三萬內‧身分證‧健保卡‧駕照」之字樣，被告卻於本院審理
      中，供稱：並未質押身分證件，亦未提示其身分證件予地下錢莊之人員過目、
      核對（嗣經本院追問，始改口稱曾提示證件，更顯其虛；見本院審判筆錄第六
      頁至第八頁），則地下錢莊人員於無法確切掌握被告身分及行蹤之情形下，莫
      非欲憑被告之誠信受償？況被告稱：其僅給付一期之利息後，即未再付息，惟
      對方亦未再以任何方式催討等語，凡此，均與地下錢莊之處理債權型態有違，
      實不足採。
    3.小結：被告所稱：係因向地下錢莊借款二萬元，而交付其帳戶之存摺、印章、
提款卡及密碼資料等，殊非可信。
  (三)被告固非以借款質押為原因，交付其郵局帳戶之存摺等資料，詐欺集團之成員或
    地下錢莊之業者，亦無可能支付遠逾於市場行情之二萬元高價（或被告所稱預扣
    利息後實際取得之一萬八千元，見審判筆錄第五頁），僅為取得被告之系爭郵局
    帳戶（蓋渠等，原得以約二至四千元之市場行情，取得他人之金融機構帳戶存摺
    等資料，而效用上並無差異），則被告究否可能如其他類似本案之一般犯罪型態
    ，係以出售其帳戶存摺等資料之方式，實質上達幫助他人為詐欺取財行為之結果
    ？似乎為本案之關鍵。惟被告迭稱其曾於九十二年十月二十八日，以無摺存款之
    方式，匯入二千元之利息，而此，業有前開郵局歷史交易明細紀錄及被告自行提
    出之存款明細（附於偵查卷）附卷可稽。審諸：
    (1)被告匯款之時間點，在被害人為匯款行為之後、報案（九十二年十一月十三日
      ）之前；
    (2)如被告為詐欺集團之成員，何以會使用自己之帳戶，致令自己受追緝？又何以
      於詐騙既遂後，復行將詐騙所得匯回該帳戶內？
    (3)如被告係以「販賣」帳戶之方式，幫助詐欺集團之成員，依前所述，其所得不
      過約為二千元至四千元左右，何以將販賣所得中之二千元復行匯回該帳戶內？
      而此如為其掩飾幫助犯行之手段，其又如何得以知悉已有被害人遭人詐騙之事
      實？何以要匯入達二千元之多？
  (四)綜上所述，被告所述雖有諸多與常情未合之處，惟因被告曾於被害人受詐騙後，
    匯款入二千元之事實，起訴書所指被告之犯罪事實，亦無法使本院獲得確信，是
    本件尚有合理懷疑存在。此外，復查無其他積極證據，足認被告確有公訴意旨所
    指之犯嫌，不能證明被告犯罪，依法應為其無罪判決之諭知。
據上論斷，應依刑事訴訟法第三百零一條第一項，判決如主文。
本案經檢察官丙○○到庭執行職務。
中      華      民      國      九十三      年      九    月    十四    日
                              臺灣臺中地方法院刑事第六庭
                                  審判長法  官  簡源希
                                        法  官  林念祖
                                        法  官  鄧敏雄
右正本證明與原本無異。
如不服本判決，應於送達後十日內向本院提出上訴狀（須附繕本），上訴於臺灣高等
法院臺中分院。
                                        書記官
中    華    民    國      九十三      年       九      月     二十七    日
